【裁判字號】    99,交聲,1695
【裁判日期】    990428
【裁判案由】    聲明異議
【裁判全文】
臺灣臺中地方法院交通事件裁定        99年度交聲字第1694號
原處分機關  交通部公路總局臺中區監理所
異  議  人
即受處分人  甲○○
上列受處分人因違反道路交通管理處罰條例案件，對於交通部公
路總局臺中區監理所民國99年2月24日所為之裁決（中監違字第
裁60-Z3B005953號裁決書）、98年11月30日所為之裁決（中監違
字第裁00-000000000號裁決書）及98年9月3日所為之裁決（中監
違字第裁60-HD0000000號裁決書），聲明異議，本院裁定如下：
    主  文
原處分機關九十九年二月二十四日中監違字第裁六０─Ｚ三Ｂ０
０五九五三號裁決書關於裁處甲○○罰鍰逾新臺幣參仟陸佰元部
分撤銷。
其餘異議駁回。
    理  由
一、原處分機關略以：異議人即受處分人（下稱受處分人）甲○
    ○所有車牌號碼一三八三─ＨＷ號自用小客車，分別於如附
    表編號一至三所示之違規時間、地點，因如附表編號一至三
    所示之違規事實，經如附表編號一至三所示之舉發單位分別
    以附表編號一至三所示之舉發違反道路交通管理事件通知單
    舉發。附表編號一之違規單受處分人於期限內到案，附表編
    號二、三之違規單受處分人均未於期限內到案，原處分機關
    遂於如附表編號一至三所示之裁決時間，依附表編號一至三
    所示之處罰規定，分別裁處如附表編號一至三所示之裁決內
    容（附表編號一就舉發違規事實改依「使用註銷之牌照行駛
    」違規，罰鍰新臺幣（下同）五千四百元，並牌照扣繳。）
    ，逾期則依裁決書處罰主文規定裁處等語。
二、聲明異議意旨則以：本件受處分人於違規行為發生前，已向
    戶政機關辦理戶籍變更登記，依行政程序法第七十二條第一
    項前段規定，自九十六年一月三十日起，受處分人之應受送
    達之處所即為新戶籍址，尚不致有應受送達處所不明情形，
    舉發機關應按「已查明之資料」填註車牌號碼、車輛種類、
    車主姓名或地址後，將逕行舉發通知單送達受處分人，始為
    適法。舉發通知單既因受處分人遷移新址不明退回，原舉發
    機關即應立刻查明受處分人戶籍遷徙情形後，改送達受處分
    人新戶籍址，若仍無法送達時，始應依行政程序法其他送達
    方式辦理，俾杜爭議。本件受處分人新戶籍址既已明確，即
    不致有行政程序法第七十八條第一項第一款情形，自無行政
    機關依同法第七十八條第二、三項規定得依職權命為公示送
    達。原處分機關九十八年五月十一日所為之裁罰不依限期參
    加定期檢驗，受處分人已於九十五年九月六日遷移戶籍在案
    ，故九十八年十一月三十日註銷牌照之裁罰伊均不知，才將
    其車子轉借他人使用，而於九十九年二月七日遭受處罰。裁
    罰機關疏未查明受處分人確實住居之新戶籍址，逕依職權命
    為公示送達，程序上即有瑕疵，難認舉發通知單已合法送達
    於受處分人等語。
三、關於附表編號一（中監違字第裁六０─Ｚ三Ｂ００五九五三
    號）裁決部分：
    按汽車有使用註銷之牌照行駛者，處汽車所有人新臺幣三千
    六百元以上一萬零八百元以下罰鍰，並禁止其行駛，牌照扣
    繳之，道路交通管理處罰條例第十二條第一項第四款、第二
    項定有明文。經查：受處分人所有之車牌號碼一三八三─Ｈ
    Ｗ號自用一般小客貨車，於九十九年二月七日一時五分許，
    在國道一號北上二一二公里處，因「一、牌照業經註銷仍行
    駛。二、不依限期參加定期檢驗。」之違規，經內政部警政
    署國道公路警察局員林分隊依違反道路交通管理處罰條例第
    十二條第一項第四款、第十七條第一項之規定，掣開公警局
    交字第Ｚ三Ｂ００五九五三號舉發違反道路交通管理事件通
    知單舉發，嗣受處分人於期限內到案，原處分機關乃依道路
    交通管理處罰條例第十二條第一項第四款、第二項之規定，
    以中監違字第裁六０─Ｚ三Ｂ００五九五三號裁決書就舉發
    違規事實改依「使用註銷之牌照行駛」違規裁處罰鍰並牌照
    扣繳，有前揭舉發違反道路交通管理事件通知單及裁決書在
    卷可稽，受處分人所有之上揭自小客貨車於附表編號一所示
    之時地，確有經警當場舉發使用註銷之牌照行駛之違規行為
    ，堪予認定。原處分裁處罰鍰並牌照扣繳，原無違誤。然「
    使用註銷之牌照行駛」之違規，而受處分人係於期限內到案
    聽候裁決者，應處罰鍰三千六百元，違反道路交通管理事件
    統一裁罰基準表定有明文，本件受處分人係於期限內到案聽
    候裁決，亦有原處分機關移送書一份在卷可稽，是本件聲明
    異議雖無理由，然原處分就罰鍰部分裁罰五千四百元尚有未
    合，自應由本院將原處分關於罰鍰逾三千六百元部分撤銷，
    至原處分關於罰鍰三千六百元之範圍內，並牌照扣繳部分，
    核無違違法之處，該部分應予維持，並駁回受處分人此部分
    之異議。
四、關於附表編號二（中監違字第裁六０─000000000
    號）、編號三（中監違字第裁六０─ＨＤ0000000號
    ）裁決部分：
    按受處分人不服公路主管機關所為之處罰，得於接到裁決書
    之翌日起二十日內，向管轄地方法院聲明異議；又交通法庭
    認聲明異議不合法律上之程式或其異議權已經喪失者，應以
    裁定駁回之，道路交通管理處罰條例第八十七條第一項、道
    路交通案件處理辦法第十八條分別定有明文。次按處理違反
    道路交通管理事件，有關文書送達之程序，依行政程序法之
    規定；而「送達，於應受送達人之住居所、事務所或營業所
    為之；於應送達之處所不獲會晤應受送達人時，得將文書付
    與有辨別事理能力之同居人、受僱人或應送達處所之接收郵
    件人員」，違反道路交通管理事件統一裁罰基準及處理細則
    第五條、行政程序法第七十二條第一項前段、第七十三條第
    一項分別定有明文。經查：受處分人之戶籍地址為臺中市○
    ○區○○路四二八號十一樓之十一，且受處分人聲明異議狀
    亦列該址為住所，而附表編號二、三之違反道路交通管理事
    件裁決書分別於九十八年十二月二日、九十八年九月四日送
    達受處分人前揭住所，並由受處分人之受雇人收受，有聲明
    異議狀二份、個人基本資料查詢結果一份及送達證書影本二
    份附卷可稽。揆諸前揭說明，附表編號二、三號裁決書既均
    已合法送達，然受處分人迄至九十九年二月十一日始就附表
    編號二、三號所示裁決聲明異議，亦有原處分機關總收文章
    在卷可稽，依前揭說明，關於附表編號二、三號裁決書之聲
    明異議，均已逾法定期間，不合法律上之程式，且無從命其
    補正，應予駁回。
五、據上論斷，應依道路交通管理處罰條例第八十七條第二項、
    道路交通案件處理辦法第十八條前段、第十九條、第二十條
    前段，裁定如主文。
中    華    民    國    99    年    4     月    28    日
                    交通法庭    法  官  陳  葳
上正本證明與原本無異。
如不服本裁定，應於送達後五日內，向本院提出抗告狀。
                                書記官  張雅如
中    華    民    國    99    年    4     月    28    日
附表：
┌─┬──────┬───────┬──────┬────────┐
│編│舉發單位    │違規時間      │舉發違規事實│原處分機關裁決日│
│號│            │（民國）      │            │期（民國）及單號│
│  │            │              │            │                │
│  ├──────┼───────┤            ├────────┤
│  │舉發違規單號│違規地點      │            │處罰規定（道路交│
│  │            │              │            │通管理處罰條例）│
│  │            │              │            ├────────┤
│  │            │              │            │裁罰內容        │
├─┼──────┼───────┼──────┼────────┤
│1 │內政部警政署│99年2月7日1時 │牌照業經註│99年2月24日中監 │
│  │國道公路警察│5分           │  銷仍行駛。│違字第裁        │
│  │局員林分隊  │              │不依限期參│60-Z3B005953號  │
│  │            │              │  加定期檢驗│                │
│  │            │              │  。        │                │
│  ├──────┼───────┤            ├────────┤
│  │公警局交字第│國道一號北上  │            │第12條第1項第4款│
│  │Z3B005953號 │212公里處     │            │、第12條第2項   │
│  │            │              │            ├────────┤
│  │            │              │            │罰鍰5400元整，並│
│  │            │              │            │牌照扣繳。      │
├─┼──────┼───────┼──────┼────────┤
│2 │交通部公路總│98年5月11日   │該車不依限期│98年11月30日    │
│  │局臺中區監理│              │於98年3月25 │中監違字第裁    │
│  │所          │              │日前參加定期│00-000000000號  │
│  ├──────┼───────┤檢驗。      ├────────┤
│  │中監車字第  │臺中區監理所  │            │第17條第1項     │
│  │000000000號 │              │            ├────────┤
│  │            │              │            │罰鍰1400元整，並│
│  │            │              │            │自98年11月30日（│
│  │            │              │            │裁決日）起註銷汽│
│  │            │              │            │車牌照。        │
├─┼──────┼───────┼──────┼────────┤
│3 │臺中縣警察局│97年3月15日14 │限速60公里、│98年9月30日     │
│  │交通警察隊  │時47分        │經測時速72公│中監違字第裁    │
│  ├──────┼───────┤里、超速12公│60-HD0000000號  │
│  │中縣警交相字│臺中縣沙鹿鎮  │里、未滿20公├────────┤
│  │第HD0000000 │明德路168號   │里（經雷達、│第40條          │
│  │號          │              │雷射測速儀器├────────┤
│  │            │              │採證）      │罰鍰2200元整，並│
│  │            │              │            │記違規點數1點。 │
└─┴──────┴───────┴──────┴────────┘

司法院資訊處製作；財團法人民間司法改革基金會備份。
